臺灣嘉義地方法院刑事裁定
110年度聲判字第13號
聲  請  人  林祺文

聲  請  人  林憲同律師
兼  代理人        
兼送達代收人  
被      告  黃莉莉



上列聲請人即告訴人因告訴上列被告詐欺案件（109年度偵字第7
187號），不服臺灣高等檢察署臺南檢察分署檢察長駁回再議之
處分（110年度上聲議字第1011號），聲請交付審判，本院裁定
如下：
    主  文
聲請駁回。
    理  由
一、聲請人之告訴意旨略以：被告黃莉莉與另案被告施秉森、王
    昱又、林淑芬（按：施秉森部分，業經臺灣嘉義地方檢察署
    【下稱嘉義地檢署】檢察官以108年度偵字第5205號等為不
    起訴處分，並經臺灣高等檢察署臺南檢察分署【下稱臺南高
    檢署】以110年度上聲議字第858號駁回再議在案；王昱又、
    林淑芬部分，則經同署檢察官以108年度偵字第5205號、109
    年度偵字第5780號提起公訴，現由本院審理中）共同意圖為
    自己不法之所有，基於詐欺取財之犯意聯絡，由施秉森於民
    國106年10月間，在臺北市南京西路新光百貨旁某木瓜牛奶店
    ，介紹王昱又、林淑芬與聲請人林祺文、林憲同見面，復由
    王昱又、林淑芬對聲請人2人佯稱熊大庄集團每月營業收入
    新臺幣（下同）數千萬元，為了進軍大陸拓展業務需要資金
    ，且「天明實業公司」之王姓台商即「王伯倫」也將合資經
    營，故邀聲請人進行投資云云。聲請人2人均信以為真，陷
    於錯誤，允諾出資，而自106年11月13日起至106年12月15日
    止共計匯2800萬元至王昱又、林淑芬指定之帳戶內。然渠等
    取得前揭款項後，竟優先償還渠等積欠被告之債務，使被告
    之債務得以解套。因認被告共犯刑法第339條第1項之詐欺取
    財罪嫌。
二、按法院為駁回交付審判之請求或為交付審判之裁定前，得為
    必要之調查，固為刑事訴訟法第258條之3第3項所明定。所
    謂「法院得為必要之調查」，其範圍究為如何？查無論民事
    或刑事訴訟，只有在裁判以外的人起訴之後，法院才能開啟
    審判，而不能由自己開啟審判，此即法院之被動性原則。法
    院的被動性，乃是近代裁判的本質要求，所以，在交付審判
    程序中，仍應儘可能做到使程序符合這種要求。也就是說經
    不起訴處分（包括經聲請交付審判被駁回的案件）或緩起訴
    處分的案件，本來應促使擁有公訴權的檢察官重新考慮並就
    此行使公訴權。如刑事訴訟法第260條第1款、第2款規定之
    發現新事實或新證據，或有再審原因者，應由檢察官再行偵
    查，提起公訴。蓋法院被動性既然是近代裁判的本質要求，
    不起訴處分確定的案件，若發現有刑事訴訟法第260條所列
    各款的情形，即應由檢察官再行偵查起訴。是以法院對於交
    付審判的准許與否，自應受刑事訴訟法第260條規定之限制
    。亦即法院不能越俎代庖，去發現新事實或新證據，然後裁
    定交付審判，而應以偵查中所顯現的現存證據，為必要之調
    查，進而審查檢察官對該案件所作成的不起訴處分或緩起訴
    處分之當否，並作成交付審判與否之決定。以免與刑事訴訟
    法第260條再行起訴規定相左，而違反了法院被動性的本質
    。又法院裁定交付審判，如同檢察官提起公訴，使案件進入
    審判程序。是交付審判之前提，必須偵查卷內所存在之證據
    已符合刑事訴訟法第251條第1項所規定的起訴門檻，始足當
    之，乃屬當然。
三、聲請人聲請交付審判意旨略以：
  ㈠被告係與同居人施秉森共謀虛偽利用13張本票共計4,869萬元
    對熊大庄公司製造本票執行名義，實則被告對於熊大庄公司
    或王昱又並無借貸之事實。檢察官未命被告提出匯付4,869
    萬元資金之證據，自應構成交付審判之事由。
  ㈡檢察官僅偵結被告一人而恝置王崑霖、林淑芬等四位被告，
    有程序違失，應構成交付審判事由。
  ㈢臺南高檢署處分書第7頁理由（三）記載王昱又使用聲請人投
    資之2,800萬元之目的為：（A）代償陳麗媚舊債800萬元；
    （B）資遣員工1,250萬元；（C）107年春節出貨購料700萬
    元。然聲請人為何要代償舊債及資遣費？且熊大庄於106年1
    2月已經申報停業暨遭法院查封拍賣，焉有107年春節購料可
    言？實則上開款項均遭被告等人流用。
  ㈣聲請人匯交熊大庄之資金，其中1,500萬元係匯至沈欣霈名下
    之郵局帳戶、200萬元匯至富貴屋有限公司在第一銀行之帳
    戶、900萬元匯至施秉森名下之玉山銀行帳戶。實則，熊大
    庄及蒳夏自106年元月及3月即遭銀行拒絕往來，上開2,600
    萬元究竟流向何人？為何施秉森、沈欣霈未遭以共同正犯起
    訴？故聲請准將上開檢方漏未偵辦之被告及共犯匯款流向，
    發交嘉義地檢署再做補正調查。
四、經查：　　
  ㈠聲請人雖指稱王昱又、林淑芬將聲請人投資之2,800萬元用來
    優先償還其等積欠被告之債務等語，然聲請人並未具體說明
    有何證據以實其說，故被告是否確有因聲請人之投資，而優
    先受償，已非無疑。況且，縱使此事屬實，被告與王昱又、
    林淑芬是否即必然具有同謀詐欺之關係，仍需其他客觀證據
    證實，否則也可能僅是王昱又、林淑芬未遵守與聲請人約定
    之資金用途（倘若有的話），而自行擅自優先向被告償還債
    務而已。而依聲請人之指述，僅泛稱居中介紹聲請人與王昱
    又、林淑芬認識之施秉森，在聲請人投資後，有從中抽佣，
    因被告與施秉森為臺南同鄉、高中同學、同居關係，故認被
    告亦參與其中，為共同正犯等語，然施秉森既為仲介者，之
    後因仲介成功而取得佣金，核與常情相符，能否因此而遽認
    施秉森係與王昱又、林淑芬共同向聲請人施詐，已屬有疑（
    施秉森涉嫌詐欺聲請人之部分，業經嘉義地檢署以108年度
    偵字第5205號等為不起訴處分，並經臺南高檢署以110年度
    上聲議字第858號駁回再議在案）。施秉森有無共同對聲請
    人施詐，既已有疑，則聲請人以被告與施秉森間具有臺南同
    鄉、高中同學、同居等關係，而認被告亦為詐欺之共同正犯
    ，立論基礎實稍嫌薄弱。
  ㈡依照「本案」之卷內證據，固無法明確知悉王昱又、林淑芬
    將聲請人所投資之款項用於何處，然縱使聲請人質疑另案起
    訴書認定上開款項被用在償還熊大庄舊債、支付員工資遣費
    、107年春節出貨的購料成本乙節之真實性，亦無從基此反
    推上開投資款就是用在償還王昱又、林淑芬對被告之債務。
    倘無法證明此項前提事實，又如何能夠認定被告有與王昱又
    、林淑芬共同詐欺聲請人？
  ㈢此外，聲請人所指述遭被告及王昱又、林淑芬等人遊說投資
    之時間為106年10月間，並自106年11月15日至同年12月15日
    共計匯2,800萬元至王昱又、林淑芬指定之帳戶內。然依被
    告提出之本院107年度司票字第823號裁定、本票、借款約定
    書（兼作借據）、利息約定書（偵卷38至53頁、62至64頁、
    66至69頁、74至82頁、85至87頁、89至91頁、93至95頁、97
    至99頁、103至105頁、107至110頁、113至116頁）等觀之，
    被告共借給熊大庄、蒳夏公司、王昱又等人共4,869萬元，
    而除第1筆所借之300萬元係於106年11月24日，為聲請人數
    筆投資之期間內之外，其餘借款之時間乃係106年12月21日
    至107年4月26日之間，均在聲請人匯款之後。由上可知，從
    時間序列上來看，實難謂王昱又、林淑芬係為先償還向被告
    所借之款項，始向聲請人遊說投資，基此，自亦難認被告有
    何與王昱又、林淑芬共同向聲請人2人詐欺之犯意聯絡及動
    機。從而，被告辯稱：熊大庄之前欠我4,000多萬元，林淑
    芬他們拿本票跟我借錢，月息1個月2分半，後來他們都沒有
    還我錢，我才會去聲請法院裁定。聲請人投資的時間是在我
    借錢給林淑芬他們之前，我沒有跟他們一起詐騙聲請人等語
    ，尚難謂全然無據。聲請人空言稱被告對於熊大庄或王昱又
    無借貸事實，並未提出客觀證據以實其說，自難僅憑聲請人
    之說詞，而為裁定交付審判之依據。
  ㈣聲請人固得於檢察官偵查案件時聲請檢察官調查相當之證據
    ，惟聲請人聲請調查之證據與待證事實有無必要性及關連性
    ，乃檢察官本國家賦予之犯罪調查職權所得予以斟酌，非謂
    一經聲請人聲請即有調查證據之必要，以免浪費不必要之偵
    查勞費，並進而節約相當寶貴之司法資源。本院審酌聲請人
    指稱被告涉犯詐欺取財罪嫌之理由、依據，尚屬薄弱，則檢
    察官依據被告之供述及所提出之上開證據，認形式上確實無
    法支持聲請人指述之內容為真，且在訊問被告後，於110年2
    月3日傳喚聲請人兼代理人林憲同到庭時，卻遭林憲同拒絕
    就被告之部分陳述等情，故判斷毋庸再行調查被告所述之借
    款時間、金額是否為真，而於偵查終結前，未在「本案」調
    閱相關交易明細表等偵查作為，從當時之時空背景來看，尚
    難認有何不當之處。
  ㈤國家之具體刑罰權是針對「每一被告」之「每一犯罪事實」
    而存在，案件是以刑罰權為內容，包括「被告」及「犯罪事
    實」，故案件之個數，應依其在訴訟上成為審判對象之具體
    刑罰權之個案為準。國家之刑罰權，本係對於每一被告之每
    一犯罪事實而存在，故案件之個數，應依被告之單複及犯罪
    事實之單複而定。詳言之，一被告之一犯罪事實，為單一案
    件；一被告之數個犯罪事實，或數被告之一犯罪事實，或數
    被告之數犯罪事實，均為數案件。是以，聲請人雖指稱被告
    與王昱又、林淑芬共同向聲請人為詐欺取財行為，但就刑事
    訴訟法上來看，亦會因被告人數為複數，而屬不同（但相關
    連）之案件。檢察官就不同之案件，依據偵查程序之進行，
    基於權責，而於不同時間為不同之處理方式，本非法所禁止
    ，故檢察官依調查之結果，認有先行偵結本案被告之必要，
    亦難謂有何違法之處。至於聲請人指稱施秉森、沈欣霈亦為
    共同正犯之部分，亦已於110年3月31日經嘉義地檢署檢察官
    以108年度偵字第5205號為不起訴處分，並經臺南高檢署以1
    10年度上聲議字第858號駁回再議在案，已有偵查作為並已
    偵結，故聲請人以施秉森、沈欣霈未被列為共同正犯為由，
    聲請交付審判，自屬無稽。
  ㈥綜上所述，本院綜合聲請人之指述、被告之供述、卷內現存
    之證據，尚難認被告涉犯詐欺取財罪嫌之程度，已達起訴門
    檻。原檢察官及臺灣高等檢察署臺南檢察分署檢察長據此分
    別予以不起訴處分及駁回再議之聲請，並無違誤。從而，聲
    請人請求交付審判，為無理由，應予駁回。
五、依刑事訴訟法第258條之3第2項前段裁定如主文。
中　　華　　民　　國　　110 　年　　10　　月　　29　　日
                  刑事第三庭    審判長法  官  吳育霖
                                      法  官  方宣恩
                                      法  官  張佐榕
以上正本證明與原本無異。
本件不得抗告。
中　　華　　民　　國　　110 　年　　10　　月　　29　　日
                                      書記官　連彩婷